【裁判字號】    88,重家訴,1
【裁判日期】    890831
【裁判案由】    損害賠償等
【裁判全文】
臺灣板橋地方法院民事判決  八十八年重家訴字第一號
    原      告  乙○○
    被      告  甲○○
右當事人間請求損害賠償等事件，本院判決如左：
    主    文
被告應給付新台幣參拾萬元及自民國八十八年八月二十一日起至清償日止，按年息百
分之五計算之利息。
原告其餘之訴駁回。
本判決第一項於原告以新台幣壹拾萬元為被告供擔保後，得假執行。
原告其餘假執行之聲請駁回。
訴訟費用由被告負擔二十分之一，餘由原告負擔。
    事    實
甲、原告方面：
  一、聲明: 求為判決﹕
            （一）被告應給付新台幣（下同）六百六十萬元及自起訴狀繕本送達翌
                  起至清償日止，按年息百分之五計算之利息。
            （二）訴訟費用由被告負擔。
            （三）願供擔保請准宣告假執行。
  二、陳述及證據：如起訴狀所載（如附件一）。
乙、被告方面：
  一、聲明：求為判決﹕駁回原告之訴及其假執行之聲請。
  二、陳述及證據：如答辯狀所載（如附件二，被告書為回覆狀）。
    理    由
甲、就依民法第一千零三十條之一第一項請求六百萬元部分﹕
一、按訴訟標的於確定之終局判決中經裁判者，除法律別有規定外，當事人不得就該
    法律關係更行起訴，民事訴訟法第四百條第一項定有明文。
二、就訴訟標的金額六百六十萬其中之六百萬元部分，原告係依民法第一千零三十條
    之一第一項為請求權基礎，已據原告陳明在卷，然原告於八十七年四月二十七日
    曾起訴請求判決離婚，並一併為分配剩餘財產之請求並經獲得勝訴判決確定在案
    ，已據本院調取本院八十七年度婚字第三六一號民事案卷屬實，而前案判決後因
    原告發現被告尚有於婚姻關係存續中取得之財產，始再為本件請求一節，復經原
    告敘述甚詳（參見本院八十九年八月二十二日言詞辯論筆錄），從而原告起訴之
    訴訟標的民法第一千零三十條之一第一項剩餘財產分配請求權既於確定之終局判
    決中經裁判者，揆諸前開說明，自不得就該法律關係更行起訴，是原告此部分請
    求為無理由，應予駁回。
乙、就依民法第一千零五十六條第二項及第一百九十五條第一項請求六十萬元慰撫金
    部分﹕
一、本件原告主張﹕婚後被告對原告母女漠不關心，常言語刺激，冷言冷語，致原告
    常年活在痛苦的環境，憂憂寡歡，致得到精神官能症及多次自殺，均需終身服藥
    控制，均係婚姻中造成之傷害，因而請求被告給付六十萬元慰撫金之損害賠償一
    節，已據提出國立臺灣大學醫學院附設醫院診斷書及本院八十七年度婚字第三六
    一號民事判決暨確定證明書為證，被告雖否認上情，惟查﹕兩造之婚姻確因被告
    不僅未盡其身為人夫人父之義務，猶任令妻女罹於病痛，生活必須依靠自己而不
    顧，其吝於負擔家計、疏於照顧妻女，堪認為兩造婚姻已生破綻，而無回復之希
    望，實無可期待兩造能繼續共同生活事由，而經本院准許兩造離婚確定在案等情
    ，復據本院調取本院八十七年度婚字第三六一號民事案卷屬實。
二、按夫妻之一方，因判決離婚而受有損害者，得向有過失之他方請求賠償，前項情
    形，雖非財產上之損害，受害人亦得請求賠償相當之金額，但以受害人無過失者
    為限，民法第一千零五十六條第一、二項定有明文。查本件兩造間因存有重大事
    由而難以維持婚姻，且顯因可歸責於被告之事由而經本院准予判決離婚，已如前
    述，則原告主張其精神受有相當程度之痛苦等語，堪信為實。爰審酌兩造結褵近
    三十年，其間被告吝於負擔家計、疏於照顧妻女，致原告因訴請判決離婚，其精
    神受創之程度、兩造之學識、身分地位及經濟情況等一切情狀，認原告請求非財
    產上損害三十萬元暨自起訴狀繕本送達翌日即八十八年八月二十一日起至清償日
    止，按年利率百分之五計算之利息，為有理由，應予准許。逾此之請求則無理由
    ，應予駁回。
三、因本案事證已臻明確，兩造其餘主張陳述及所提之證據，經審酌後認與判決結果
    不生影響，爰不予一一論述，附此敘明。
丙、假執行部分﹕
    原告陳明願供擔保以代釋明，聲請宣告假執行，就其勝訴部分核無不合，爰酌定
    相當擔保金額准許之。至原告敗訴部分，其假執行之聲請即失所附麗，應予駁回
    。
丁、據上論斷﹕原告之訴一部有理由，一部無理由，依民事訴訟法第三百九十條第二
    項、第七十九條但書，判決如主文。
中      華      民      國    八十九    年      八      月    三十一    日
                                臺灣板橋地方法院家事法庭
~B法      官  李昭融
右為正本係照原本作成
如對本判決上訴，須於判決送達後二十日內向本院提出上訴狀。
中      華      民      國    八十九    年      九      月      二      日
~B法院書記官  陳蒼仁


司法院資訊處製作；財團法人民間司法改革基金會備份。
